【裁判字號】    99,抗,171
【裁判日期】    990713
【裁判案由】    聲明異議
【裁判全文】
臺灣高等法院高雄分院刑事裁定           99年度抗字第171號
抗  告  人
即受 刑 人  甲○○
上列抗告人因聲明異議案件，不服臺灣高雄地方法院中華民國99
年5 月28日裁定（99年度聲字第119 號），提起抗告，本院裁定
如下：
    主  文
原裁定撤銷。
臺灣高雄地方法院檢察署檢察官99年度執字第1549號通知受刑人
甲○○應到案執行有期徒刑壹年貳月且不准易科罰金之執行命令
應予撤銷。
    理  由
一、抗告意旨略以：原確定判決判處受刑人甲○○業務侵占罪共
    8 罪，定應執行刑有期徒刑1 年2 月，並諭知得易科罰金，
    倘受刑人甲○○所為嚴重影響社會秩序，自無諭知易科罰金
    之必要。況受刑人甲○○有家庭、身體、職業等難以執行之
    因素，亦無前科，實無不執行所宣告之刑，難收矯正之效，
    或難以維持法秩序。再受刑人甲○○經判決後，並未提起上
    訴，是受刑人甲○○絕非自我克制之能力及對社會秩序之尊
    重感均極差之人，亦非犯罪再犯率高之人。為此請求撤銷原
    裁定。
二、按刑法第41條第1 項規定，犯最重本刑為5 年以下有期徒刑
    以下之刑之罪，而受6 個月以下有期徒刑或拘役之宣告者，
    得易科罰金；但確因不執行所宣告之刑，難收矯正之效，或
    難以維持法秩序者，不在此限。因之，檢察官對於得易科罰
    金案件執行之指揮，徵諸一般實務處理，原則上大多准予易
    科罰金，若欲引但書為例外不准，端視具體個案有無確因不
    執行所宣告之刑，難收矯正之效，或難以維持法秩序之情形
    而定是否准予易科罰金。換言之，檢察官執行得易科罰金案
    件，其不准易科罰金之決定是否適當，須視不執行所宣告之
    刑有無難收矯正之效，或難以維持法秩序之情形而定。此一
    例外處理方式應賦予相當理由，並於處分或命令中詳予敘明
    而對受刑人為通知。
三、經查:
    (一)受刑人甲○○前因犯業務侵占罪共8 罪，各經判處有期徒
      刑6 月，定應執行刑有期徒刑1 年2 月，並諭知如易科罰
      金，以新台幣1 千元折算1 日，經確定後送執行，臺灣高
      雄地方法院檢察署通知受刑人應於99年2 月26日到案執行
      ，受刑人甲○○乃以其無前科，因經濟困窘一時偏差，且
      受刑人甲○○患有心臟宿疾，婆婆因脊椎開刀，行動不便
      ，幼兒僅有5 歲，均需人照料，而夫在台北縣汐止市工作
      ，故家庭需受刑人甲○○看顧，先後於99年2 月8 日、99
      年4 月12日具狀聲請易科罰金，然經臺灣高雄地方法院檢
      察署於99年4 月21日以雄檢惠峙99執聲他1887字第50760
      號函覆「臺端所聲請易科罰金事項，礙難照准」，此均有
      臺灣高雄地方法院98年度易字第833 號刑事判決、臺灣高
      雄地方法院檢察署執行傳票、刑事聲請狀、聲請易科罰金
      暨陳情狀及臺灣高雄地方法院檢察署於99年4 月21日以雄
      檢惠峙99執聲他1887字第50760 號函在卷可按。
    (二)經本院調閱臺灣高雄地方法院檢察署受刑人甲○○侵占安
      案件執行卷，檢察官先於99年2 月2 日於內部行政簽核程
      序中以受刑人甲○○「6 罪數罪併罰，均遭處有期徒刑之
      罪，非執行宣告刑，難收矯治之效」，核定不准受刑人甲
      ○○易科罰金，旋即同日發出執行傳票通知受刑人應於99
      年2 月26日到案執行，嗣經受刑人甲○○於99年2 月8 日
      、99年4 月12日二度具狀聲請易科罰金，臺灣高雄地方法
      院檢察署復於99年4 月21日以雄檢惠峙99執聲他1887字第
      50760 號函覆「臺端所聲請易科罰金事項，礙難照准」，
      此固有易科罰金案件初核表附臺灣高雄地方法院檢察署99
      年度執字第1549號執行卷及99年4 月21日以雄檢惠峙99執
      聲他1887字第50760 號函附99年度執聲他字第1887號執行
      卷可憑。惟依上述，檢察官僅係行政內部程序以受刑人甲
      ○○犯其中6 罪為數罪併罰，且均判處有期徒刑，乃認受
      刑人甲○○非執行宣告刑難收矯治之效，就其所犯罪質係
      屬私人間財產法益之個別侵害，本質上與社會秩序之危害
      不同，並無顯然顯示惡害，實難認已具體說明受刑人甲○
      ○有何非執行宣告刑難收矯治之效之情形，於通知不准易
      科罰金之執行命令中亦未說明任何理由，亦未說明受刑人
      甲○○倘未執行宣告刑將有反覆實施同一犯罪之虞及難以
      維持法秩序之理由，故檢察官不准受刑人甲○○易科罰金
      之執行命令，尚難認於法相合，且其違法狀態於處分、命
      令時即已存在而無從補正。從而，受刑人甲○○之異議，
      非無理由，原裁定就未具理由之執行命令違法依職權代替
      檢察官說明理由而駁回受刑人甲○○之異議聲明，即有未
      當，自應由本院撤銷原裁定，並自為裁定諭知撤銷臺灣高
      雄地方法院檢察署檢察官99年度執字第1549號通知受刑人
      甲○○應到案執行有期徒刑壹年貳月之執行命令應予撤銷
      。至受刑人甲○○就本件侵占案件之執行是否准予易科罰
      金，是否有因不執行所宣告之刑，難矯正之效，或難以維
      持法秩序之情形，仍應由檢察官另為適當之審酌，併此敘
      明。
三、依刑事訴訟法第413 條、第486條，裁定如主文。
中    華    民    國    99    年    7     月    13    日
                  刑事第八庭    審判長法  官  洪兆隆
                                      法  官  張盛喜
                                      法  官  郭玫利
以上正本證明與原本無異。
如不服本裁定應於送達後5 日內向本院提出抗告狀。
中    華    民    國    99    年    7     月    13    日
                                      書記官  梁美姿

司法院資訊處製作；財團法人民間司法改革基金會備份。
